【裁判字號】    95,上訴,1130
【裁判日期】    950831
【裁判案由】    妨害自由等
【裁判全文】
臺灣高等法院高雄分院刑事判決        95年度上訴字第1130號
上  訴  人  臺灣高雄地方法院檢察署檢察官
被      告  乙○○
上列上訴人因被告妨害自由等案件，不服臺灣高雄地方法院94年
度簡上字第696 號中華民國95年5 月4 日第一審判決（聲請簡易
判決處刑案號：臺灣高雄地方法院檢察署94年度調偵字第59號）
，提起上訴，本院判決如下：
    主  文
上訴駁回。
    理  由
一、公訴意旨略以：緣柯世聰為丙○○前夫之外甥，因與丙○○
    之男友戊○○有財務糾紛，遂於民國93年3 月18日邀蘇建嘉
    及被告乙○○前往戊○○兒子丁○○位於高雄縣仁武鄉○○
    村○○○街46號之租住處，欲找戊○○談論債務問題。是日
    晚上9 時許，柯世聰、蘇建嘉及被告乙○○即基於侵入住宅
    及妨害自由之犯意聯絡，柯世聰頭戴口罩、安全帽與蘇建嘉
    分持鐵棍，乙○○手持膠帶及繩子等物，抵達上址後闖入該
    處，柯世聰等3 人見丙○○與友人甲○○在1 樓客廳看電視
    ，蘇建嘉遂向甲○○稱「這裡沒有你的事」，即持鐵棍將甲○○押往1 樓廁所內，並在門外看守令其不得出來；乙○○
    則以預藏之膠帶纏繞丙○○頭部並矇住眼口，另以繩子綑綁
    其手部，共同以此非法方法剝奪甲○○、丙○○之行動自由
    ；此時，戊○○在上開住處3 樓聽聞狗吠聲走下1 樓查看，
    見丙○○遭綑綁而與柯世聰等3 人發生爭執，被告乙○○等
    3 人復另行起意，共同基於傷害他人身體之犯意聯絡，由柯
    世聰、蘇建嘉各持其等所有預帶之鐵管1 支，被告乙○○則
    徒手，聯手毆打戊○○，造成戊○○左胸挫傷、左大腿右手
    脕挫傷、右手叉扭挫傷等傷害。期間丙○○掙脫綑綁並取下
    膠帶，見3 人毆打戊○○，其中有1 人均未出聲，因覺柯世
    聰身影熟悉，遂喊「你是聰仔嗎？」，甲○○亦趁此空檔跑
    出廁所，跟著喊「聰仔，你在作啥？」，然丙○○旋又遭蘇
    建嘉以相同方式矇住眼部及綑綁手部，甲○○亦遭喝令回到
    廁所。3 人毆打戊○○約2 、3 分鐘後，因柯世聰身分曝光
    始停手並準備離去，柯世聰於離開該處前，並單獨另起毀損
    之犯意，以手持之鐵管1 支，打破丁○○所有置於該處1 樓
    客廳之電視機螢幕及1 樓大門玻璃門之玻璃，予以損壞丁○○之電視機、玻璃門，足以生損害於丁○○，因認被告乙○○與柯世聰、蘇建嘉3 人共同涉有以非法方法剝奪他人行動
    自由、傷害等罪等語。
二、按犯罪事實應依證據認定之，無證據不得認定其犯罪事實；
    又不能證明被告犯罪或其行為不罰者，應諭知無罪之判決；
    刑事訴訟法第154 條、第301 條第1 項分別定有明文。又按
    刑事訴訟法第161 條已於民國91年2 月8 日修正公布，其第
    1 項規定：檢察官就被告犯罪事實，應負舉證責任，並指出
    證明之方法。因此，檢察官對於起訴之犯罪事實，應負提出
    證據及說服之實質舉證責任。倘其所提出之證據，不足為被
    告有罪之積極證明，或其指出證明之方法，無從說服法院以
    形成被告有罪之心證，基於無罪推定之原則，自應為被告無
    罪判決之諭知，最高法院92年台上字第128 號判例可資參照
    。
三、公訴意旨認被告乙○○涉有以非法方法剝奪他人行動自由罪
    及傷害罪，無非以(1)被告乙○○於偵查中之自白；(2)共同被
    告柯世聰與乙○○於案發當晚電話聯絡之通聯紀錄等資為論
    據，訊據被告乙○○雖坦認有於上揭時間，與柯世聰等人一
    同到丁○○之住處，惟堅詞否認有妨害自由、傷害之犯行，
    辯稱：伊只是應柯世聰之邀請同往被害人住處協助處理債務
    問題，並沒有對被害人毆打或妨害自由之行為等語，經查：
(一)、證人甲○○、戊○○、丙○○於偵查中及原審審理時均指認
    被告乙○○非本件共犯之一，而認係被告蘇建嘉之兄蘇盈誌
    參與本件犯行等語，證人丙○○在警詢、偵查中亦指證稱：
    當日係柯世聰戴口罩及安全帽，其餘2 位我不知其姓名的人
    沒有戴口罩，柯世聰持鐵管，該2 不詳姓名之人，其中1 人
    瘦高持鐵管，另1 名較粗壯拿膠帶。經我指認蘇建嘉就是該
    2 不詳姓名男子其中1 人，另外1 人則不是被告乙○○，乙○○並沒有在現場，當時室內光線良好等語，又在原審審理
    中證稱：乙○○是頂替的，他當時並沒有在現場，我沒有要
    告他等語。證人丙○○為當時遭柯世聰等人綑綁之被害人，
    與加害之柯世聰及另2 名男子曾近距離接觸，且依丙○○所
    證述，當時室內光線良好，並無陰暗而無法看清人物之情形
    ，又本件係因柯世聰與戊○○間之債務糾紛引起，丙○○與
    被告乙○○間並無任何情誼關係，自無刻意袒護之可能，是
    證人丙○○指認被告乙○○並非在場之人，其可信度應屬甚
    高。
(二)、參以證人戊○○在本院審理中亦到庭結證稱：被告乙○○當
    時並不在場，他是出來頂替蘇盈誌的等語，案發時在場之被
    害人甲○○、戊○○、丙○○既始終不移證稱被告乙○○並
    非在場為妨害自由、傷害犯行之人，被告供承案發時其確有
    在場云云，已難採信。雖被告另供稱：伊當日確有與柯世聰
    一齊到丁○○之家裡催討債務，但沒有參與傷害或對被害人
    妨害自由之犯行，所以被害人並沒有認出伊等語，惟經本院
    隔離訊問被告與柯世聰訊問，二人就當日其等3 人係各自或
    一同以如何交通工具，前往丁○○住處等節，供述並不一致
    ，足認被告上揭所供可信度已非高，再酌以前述之被害人甲○○、戊○○、丙○○指證被告並未在場之內容而觀，堪認
    被告並未於上揭時地在場並參與公訴人所指之妨害自由、傷
    害犯行。
(三)、綜上，本件公訴人所舉之證據，尚不足以證明被告乙○○有
    在場參與本件公訴人聲請意旨所指之妨害自由犯行。此外，
    又查無其他積極證據足認被告乙○○有公訴人所指之妨害自
    由犯行，揆諸前述說明，依法自應就被告乙○○被訴妨害自
    由部分為無罪判決之諭知。又按刑法第277條第1項之傷害罪
    ，依同法第287 條前段規定須告訴乃論，查本件公訴人起訴
    被告犯傷害罪，惟被害人戊○○並未對被告乙○○提出告訴
    ，其在偵查中更明確表示不對被告乙○○提告訴，因為他不
    在現場等語（偵字第12222號卷第25 頁），且被告既非共犯
    ，亦無刑事訴訟法第239 條前段告訴不可分原則之適用，則
    公訴人起訴被告乙○○涉犯傷害罪部分既未經合法告訴，自
    應依同法第303 條第3 款規定諭知不受理判決。
四、原審以被告乙○○被訴妨害自由部分，並無證據足證其犯罪
    因而為無罪諭知，傷害部分則未經合法告訴，依法為不受理
    之諭知，經核並無不當，檢察官上訴意旨仍執陳詞指摘原判
    決就妨害自由部分為無罪諭知及傷害部分不受理判決係違誤
    ，自非可取，上訴為無理由，應予駁回。
據上論斷，應依刑事訴訟法第368 條，判決如主文。
本案經檢察官郭振昌到庭執行職務。
中    華    民    國    95    年    8     月    31    日
                  刑事第一庭    審判長法  官  郭雅美
                                      法  官  范惠瑩
                                      法  官  莊崑山
以上正本證明與原本無異。
不得上訴。
中    華    民    國    95    年    8     月    31    日
                                      書記官  邱麗莉


司法院資訊處製作；財團法人民間司法改革基金會備份。
